---
title: "Mooses Movement"
output: html_document
date: "2025-03-23"
---

# Pakete laden

```{r}
library(here)
library(readr)
library(skimr)
library(dplyr)
library(tidyverse)
library(sf)
library(amt)
library(terra)
library(dplyr)
library(leaflet)
library(mapview)
library(webshot)
library(patchwork)
```

# Pfad automatisch setzen 

GitHub Ordnerstruktur

```{r}
here::here()
```

# Vorbereitung Gruppenarbeit Workflow

## Git Installieren:

Git Programm herunterladen: 
https://git-scm.com/downloads

Notiz: Nach der Installation R neustarten.

Git Projekt beitreten:
Folgendem Git-Ordner beitreten und auf der Website bei GitHub anmelden (Uni-Mail)
Benutzernamen erstellen und an Melanie schicken, damit ihr vollen Zugriff bekommt.

https://github.com/melligld/Mooses

Danach in R "File > New Project > Version Control > Git"

Dort dann den obigen Link einfügen, damit ladet ihr den Git-Ordner herunter. 

================================
📦 Git-Workflow für das R-Projekt
================================
🛠 1. Git einrichten (nur einmal notwendig)
Gebt euren Namen und eure E-Mail-Adresse an, damit eure Commits zugeordnet werden können:
Im Terminal:
git config --global user.name "Username"
git config --global user.email "MaxMustermann@campus.tu-berlin.de"

=====================================
🚀 Täglicher Workflow mit Git in RStudio
=====================================

1️⃣ Vor dem Arbeiten: Änderungen von anderen holen
(Git-Tab in RStudio → Klick auf „Pull“)
oder im Terminal: git pull

2️⃣ Dann wie gewohnt arbeiten:
- Skripte oder Dateien ändern
- Ergebnisse speichern

3️⃣ Änderungen zum Commit auswählen:
(Git-Tab → Häkchen bei den geänderten Dateien setzen)

4️⃣ Commit erstellen:
- Im Git-Tab Nachricht schreiben (z.B. „Analyse ergänzt“)
- Dann auf „Commit“ klicken

5️⃣ Änderungen hochladen:
- Git-Tab → „Push“ klicken
oder im Terminal: git push

💡 Tipp: Lieber häufiger kleine Commits machen statt einen großen am Ende!

=====================================
✅ Zusammengefasst:
=====================================
git pull     → aktuelle Änderungen holen
git add .    → alle Änderungen für Commit vormerken (meist über Git-Tab gemacht)
git commit -m "Kurze Nachricht" → Änderung speichern
git push     → Änderungen ins GitHub-Projekt hochladen

=====================================
❗️Wichtig:
=====================================
➤ Immer vor dem Arbeiten zuerst ein `pull` machen.
➤ Nur pushen, wenn du committed hast und keine Konflikte offen sind.

# GPS Telemetry Daten (Elche)

## Alle CSVs einlesen und zusammenfügen 

```{r}
# Ordnerpfad zu den CSV-Dateien
data_path <- here("data")
sex_data_path <- here("data", "sex_data", "Peters_Hebblewhite_Alberta-BC_Moose-reference-data.csv")
# Liste aller CSV-Dateien im data-Ordner
csv_files <- list.files(path = data_path, pattern = "\\.csv$", full.names = TRUE)

# Alle CSVs einlesen und zu einem Dataframe zusammenfügen
moose_data <- purrr::map_dfr(csv_files, read_csv, .id = "source_file", show_col_types= FALSE)
colnames(moose_data)[colnames(moose_data) == "tag.local.identifier"] <- "id"

#Geschlechter Zuordnung
sex<- read.csv(sex_data_path)
colnames(sex)[colnames(sex) == "animal.id"] <- "id"

#Moose Datensatz mit Geschlechterzuordnung
moose_data_sex1 <- moose_data %>%
  left_join(sex[, c("id", "animal.sex")], by = "id")

```

## Datensatz "beschneiden"

```{r}
#1. Gruppe A (Datenerhebungszeitraum 2008-2009) in eigenen Datensatz 
moose_A <- moose_data_sex1[moose_data_sex1$id %in% c("1", "3", "5", "10"), ]
unique(moose_A)
#2. zweiten Datensatz erstellen ohne Gruppe A + ohne tote Tiere
moose_B_C<- moose_data_sex1[!moose_data_sex1$id %in% c("1", "3", "5", "10", "31", "9"), ]
#3. in moose_B_C Zeitraum begrenzen um gleichzusetzen
moose_B_C <- moose_B_C[!(moose_B_C$timestamp >= as.POSIXct("2008-12-03 00:00:00") & 
                         moose_B_C$timestamp <= as.POSIXct("2009-03-07 23:59:59")), ]
moose_B_C <- moose_B_C[moose_B_C$timestamp < as.POSIXct("2010-02-18 00:00:00"), ]
summary(moose_B_C$timestamp)
#4. wieder zusammen führen
moose_comb <- rbind(moose_A, moose_B_C)
dim(moose_comb)
head(moose_comb)


#5. Sex auch "beschneiden" aka 2 tote Tiere rausnehmen
sex<- sex[!sex$id %in% c("31", "9"), ]
```

## Datenüberblick

```{r}
glimpse(moose_data)
unique(moose_data$source_file)
skim(moose_data)
```

## 1. Datenbereinigung und Vorbereitung

```{r}
moose_data_sex <- moose_comb %>%
  rename(
    lat = location.lat,
    lon = location.long,
    time = timestamp
  )
moose_data_sex <- moose_data_sex %>%
  filter(!is.na(lat))
moose_data_sex <- moose_data_sex %>%
  filter(!is.na(lon))
```

## Aufnahmezeitraum anschauen

```{r}
# Gesamter Datensatz
moose_data$yearday <- yday(moose_data$timestamp)
moose_data$month   <- month(moose_data$timestamp)
moose_data$hour    <- hour(moose_data$timestamp)
moose_data$kweek   <- week(moose_data$timestamp)
moose_data$date    <- date(moose_data$timestamp)

ggplot(moose_data, aes(date)) +
  geom_bar() +
  theme_bw()

ggsave("Output/moose_complete_timestamp_histogram.png", width = 10, height = 6, dpi = 300)

# Bereinigter Datensatz
moose_data_sex$yearday <- yday(moose_data_sex$time)
moose_data_sex$month   <- month(moose_data_sex$time)
moose_data_sex$hour    <- hour(moose_data_sex$time)
moose_data_sex$kweek   <- week(moose_data_sex$time)
moose_data_sex$date    <- date(moose_data_sex$time)

ggplot(moose_data_sex, aes(date)) +
  geom_bar() +
  theme_bw()

ggsave("Output/moose_adjusted_timestamp_histogram.png", width = 10, height = 6, dpi = 300)
```

## Erste Bewegung visualisieren 

```{r}
library(ggplot2)

ggplot(moose_data_sex %>% filter(id == 1), aes(x = lon, y = lat)) +
  geom_path(color = "darkgreen") +
  labs(title = "Bewegungspfad von Elch 1", x = "Longitude", y = "Latitude") +
  theme_minimal()


ggplot(moose_data_sex, aes(x = lon, y = lat, color = factor(id))) +
  geom_path(alpha = 0.6) +
  labs(title = "Bewegungspfade aller Elche", color = "Elch-ID") +
  theme_minimal()

```

## Untersuchungsgebiet festlegen

Zu einfacheren Bearbeitung der Habitatvariablen legen wir ein UG anhand der GPS-Punkte fest.
```{r}
# Daten in sf-Objekt umwandeln (WGS84-Koordinatensystem)
moose_sf <- st_as_sf(moose_data_sex, coords = c("lon", "lat"), crs = 4326)
moose_proj <- st_transform(moose_sf, crs = 3979)

bbox <- st_bbox(moose_proj)

# In ein Rechteck umwandeln
bbox_poly <- st_as_sfc(bbox)

# Jetzt 50.000 Meter (50 km) puffern
bbox_puffer <- st_buffer(bbox_poly, dist = 50000)
bbox_puffer_wgs <- st_transform(bbox_puffer, crs = 4326)
bbox_sf_proj <- st_transform(bbox_puffer, crs = 3979)

ggplot() +
  geom_sf(data = bbox_sf_proj, fill = NA, color = "red") +
  geom_sf(data = moose_proj, color = "blue", size = 0.5) +
  theme_minimal()
```

# Kernel desity estimation

```{r}
#1. Dataframe mit Koordinaten erstellen
moose_coords <- as.data.frame(st_coordinates(moose_proj))
str(moose_coords)
moose_proj$X <- moose_coords$X
moose_proj$Y <- moose_coords$Y
#remove the spatial (geometry) column-> Converts the sf object into a regular data frame
moose_ng<- st_drop_geometry(moose_proj)
str(moose_ng)

#2. amt Objekt erstellen FÜR EINZELNES TIER
moose1 <- moose_ng[moose_ng$id == "1", ] 
moose1_amt<- make_track(tbl= moose1, #make_track converts non-spatial data into a movement track object
                         .x= X,
                         .y= Y,
                         .t= time,
                         id= id, 
                         crs= 3979)
#3. KDE berechnen FÜR EINZELNES TIER
kde_moose1_95 <- amt::hr_kde(x = moose1_amt, levels = c(0.95))
plot(kde_moose1_95)
hr_area(kde_moose1_95) #82887271

#4. AMT Objekt erstellen für GESAMT KDE BERECHNUNG
moose_ng <- moose_ng %>%
  filter(!is.na(time))
moose_amt<- make_track(tbl= moose_ng, 
                         .x= X,
                         .y= Y,
                         .t= time,
                         id= id, 
                         crs= 3979)
kde_moose_95 <- amt::hr_kde(x = moose_amt, levels = c(0.95))
plot(kde_moose_95)


#KDE für jedes Tier einzeln aus "gemeinsamen" amt objekt
#in tibbel umwandeln 
moose_amt_tbl <- as_tibble(moose_amt)
#gesamtergebnisse nach individuen filteren
kde_results <- moose_amt_tbl %>%
  group_by(id) %>%
  nest() %>%
  mutate(kde = map(data, ~ hr_kde(make_track(.x, .x = x_, .y = y_, .t = t_), levels = c(0.95))))  # Convert back to track
print(kde_results)
walk(kde_results$kde, plot)

#für jedes Tier ausgeben lassen
kde_results <- kde_results %>%
  mutate(area = map(kde, ~ hr_area(.x)$area)) 
print(kde_results)
walk(kde_results$area, print)

#12 kontrolle
kde_moose12 <- kde_results[kde_results$id == "12", ]
kde_moose12 <- kde_results %>% filter(id == "12")
kde_moose12_kde <- kde_moose12$kde[[1]]
kde_area_moose12 <- hr_area(kde_moose12_kde)
```

## Vergleich KDE Weibchen / Männchen

```{r}
#Neuen Datensatz erstellen mit Flächenangaben und Geschlecht für Visualisierung ect.
#Sex datensatz als basis- alle Spalten mit nur NA entfernen
moose_data_sex_area<- sex %>%
  select(where(~ !all(is.na(.))))
#Area spalte aus kde_results anhängen
moose_data_sex_area <- moose_data_sex_area %>%
  left_join(kde_results %>% select(id, area), by = "id")
#Bearbeitug Datensatz
moose_data_sex_area$area<- as.numeric(unlist(moose_data_sex_area$area))
#Area Angaben in km^2 umrechnen
moose_data_sex_area$area<- moose_data_sex_area$area/1000000

boxplot(area ~ animal.sex, data = moose_data_sex_area, 
        ylim = c(0, 2000),
        main = "Home Range Area by Sex",
        xlab = "Sex",
        ylab = "Area (m²)",
        col= c("lightblue", "pink"))

#Signifikanztest auf Unterschiede zwischen den Geschlechtern
hist(moose_data_sex_area$area)
wilcox.test(as.numeric(moose_data_sex_area$area)~moose_data_sex_area$animal.sex)


#Gesamtfläche pro Geschlecht berechnen
total_area_by_sex <- moose_data_sex_area %>%
   group_by(animal.sex) %>%
   summarise(total_area_km2 = sum(area, na.rm = TRUE))
 
#Ausgabe: Tabelle & Klartext
print(total_area_by_sex)
 
 
#Durchschnittliche Home Range Fläche pro Geschlecht
mean_area_by_sex <- moose_data_sex_area %>%
   group_by(animal.sex) %>%
   summarise(mean_area_km2 = mean(area, na.rm = TRUE))
 
#Ausgabe
print(mean_area_by_sex)

```

# Plotten der KDEs

```{r}
#Plotten der KDEs
# KDE in sf umwandeln und sex hinzufügen
kde_results_sex <- kde_results %>%
  left_join(sex %>% select(id, animal.sex), by = "id")
kde_results_sex <- kde_results_sex %>%
  mutate(kde_results = map(kde, ~ hr_isopleths(.x)))
kde_results_sex <- kde_results_sex %>%
  mutate(kde_results = map(kde_results, ~ st_set_crs(.x, 3979)))

# 1. Berechnung Bounding Box für jeden KDE, zur Skalierung der Darstellung
kde_results_sex <- kde_results_sex %>%
  mutate(bbox = map(kde_results, st_bbox)) %>%
  mutate(x_range = map_dbl(bbox, ~ .x["xmax"] - .x["xmin"]),
         y_range = map_dbl(bbox, ~ .x["ymax"] - .x["ymin"]))
# 2. Bestimme die maximalen Spannweiten 
max_x_range <- max(kde_results_sex$x_range)
max_y_range <- max(kde_results_sex$y_range)

# KDEs mit angepasster Skalierung und Farbgebung plotten
kde_plots <- kde_results_sex %>%
  mutate(plot = pmap(list(kde_results, bbox, id, animal.sex), function(kde, bbox, id, sex) {

    x_center <- (bbox["xmax"] + bbox["xmin"]) / 2
    y_center <- (bbox["ymax"] + bbox["ymin"]) / 2
    
    ggplot() +
      geom_sf(data = kde, aes(fill = sex), alpha = 1) +  # KDE nach Geschlecht färben
      scale_fill_manual(values = c("f" = "lightblue", "m" = "pink")) +  # Farben für f und m
      ggtitle(paste("ID", id)) +
      xlim(x_center - max_x_range / 2, x_center + max_x_range / 2) +
      ylim(y_center - max_y_range / 2, y_center + max_y_range / 2) +
      theme_minimal() +
      theme(axis.text = element_blank(),
            axis.ticks = element_blank(),
            axis.title = element_blank(),
            legend.position = "none")
  }))

# 4. Plots in Rasteransicht darstellen mit einer einzigen Legende
wrap_plots(kde_plots$plot) + 
  plot_layout(ncol = 6) +
  plot_annotation(title = "KDEs of Individuals", 
                  theme = theme(plot.title = element_text(size = 16, hjust = 0.5)))
```

# Plotten der KDE Übersicht mit Hintergrundkarte

```{r}
# Transform the CRS to WGS 84
kde_results_sf <- kde_results_sex %>%
  mutate(kde_sf = map2(kde_results, animal.sex, function(kde, sex) {
    kde_sf <- st_as_sf(kde)  # Konvertiert KDE in sf-Objekt
    kde_sf$sex <- sex        # Fügt das Geschlecht als Spalte hinzu
    return(kde_sf)
  }))

kde_all_sf <- do.call(rbind, kde_results_sf$kde_sf)
st_crs(kde_all_sf) <- 3979
kde_all_sf_wgs84 <- st_transform(kde_all_sf, crs = 4326)

# Create a leaflet map with satellite imagery
m <- leaflet() %>%
  addProviderTiles("Esri.WorldImagery") %>%  # Add Esri satellite imagery
  setView(lat = 53.5, lng = -119.55, zoom = 7.2)  # Set initial view
# Hinzufügen der KDEs
pal <- colorFactor(c("lightblue", "pink"), domain = kde_all_sf_wgs84$sex)
m <- m %>%
  addPolygons(
    data = kde_all_sf_wgs84,
    fillColor = ~pal(sex),
    fillOpacity = 0.7,
    color = "black",
    weight = 1,
    label = ~paste("Sex: ", sex)
  )
# Legende Einfügen
m <- m %>%
  addLegend(
    "bottomright",
    colors = c("lightblue", "pink"),
    labels = c("f", "m"),
    title = "Sex",
    opacity = 0.7
  )
# Karte anzeigen lassen
m
```

# Landcover Daten

## Kurzinfo zum Datensatz:

    NALCMS 2010 Land Cover für Kanada.

    Rasterdaten (GeoTIFF), 30 m Auflösung.

    Klassifiziert in 19 Landbedeckungstypen (z.B. Nadelwald, Feuchtgebiete, städtisch).

    Projektion: EPSG:3979 (Lambert Conformal Conic).

## Datenimport und erste Rasteranalyse  

Der folgende Code-Chunk ist nicht auszuführen, da der Datensatz zu groß für das GitHub ist. Alle weiteren Schritte werden mit dem Zuschnitt auf das Untersuchungsgebiet gemacht, der Zuschnitt wird im nächsten Chunk eingeladen.

```{r}
#cand_Landcover_3979 <- rast("C:/Users/Florian/Downloads/landcover-2010-classification.tif")

# Übersicht
#cand_Landcover_3979
#plot(cand_Landcover_3979)
#levels(cand_Landcover_3979)
#freq(cand_Landcover_3979)

# Zuschneiden auf das Untersuchungsgebiet 

#bbox_sf_proj <- st_transform(bbox_puffer, crs(cand_Landcover_3979))

#cand_Landcover_studyarea_3979 <- crop(cand_Landcover_3979, bbox_sf_proj)
freq(cand_Landcover_studyarea_3979) #vllt noch interessant (Häufigkeit der Landnutzungsklassen)
#plot(cand_Landcover_studyarea_3979)

# Speichern der Datei für weitere Arbeitsschritte 
#writeRaster(cand_Landcover_studyarea_3979, "cand_Landcover_studyarea_3979.tif", filetype = "GTiff", overwrite = TRUE)
```

## Dateiimport GitHub kompatibel

Ab hier können die Rasterdaten als Zuschnitt auf das Untersuchungsgebiet über das GitHub eingeladen werden. 
```{r}
cand_Landcover_studyarea_3979 <- terra::rast(here("data", "cand_Landcover_studyarea_3979.tif"))

# Zuordnung der Gruppen (gemäß Metadaten des Datensatzes)
# Für die Spätere Darstellung im GGplot
landcover_classes <- data.frame(
  code = 1:19,
  class = c(
    "Temperate or sub-polar needleleaf forest",
    "Sub-polar taiga needleleaf forest",
    "Tropical or sub-tropical broadleaf evergreen forest",
    "Tropical or sub-tropical broadleaf deciduous forest",
    "Temperate or sub-polar broadleaf deciduous forest",
    "Mixed forest",
    "Tropical or sub-tropical shrubland",
    "Temperate or sub-polar shrubland",
    "Tropical or sub-tropical grassland",
    "Temperate or sub-polar grassland",
    "Sub-polar or polar shrubland-lichen-moss",
    "Sub-polar or polar grassland-lichen-moss",
    "Sub-polar or polar barren-lichen-moss",
    "Wetland",
    "Cropland",
    "Barren lands",
    "Urban and built-up",
    "Water",
    "Snow and ice"
  )
)


plot(cand_Landcover_studyarea_3979)
```

# DEM Kanda

## Kurzinfo zum Datensatz:

    Canadian Digital Elevation Model (CDEM) – Mosaik aus Höhenrasterdaten von NRCan.

    Auflösung: Horizontal 10–100m, vertikale Genauigkeit 8–43m.

    Koordinatensystem: EPSG:4617 (geografisch), Höhenbezug EPSG:5713.

    Format: GeoTIFF, verfügbar als vordefiniertes oder benutzerdefiniertes Mosaik.

## Datenimport

Das Natural Resources Canada stellt die DEM kostenlos zur Verfügung, folgenden Video erklärt den Daten-Download:
https://www.youtube.com/watch?v=dfHNghqHdXI&ab_channel=DonBoyes

```{r}
# Indentifizierung der Indexnummern zum Download der richtigen DEM Abschnitte
# Die Zuordnung der Indexnummern ist als shape Datei zu downloaden:
# https://open.canada.ca/data/en/dataset/7f245e4d-76c2-4caa-951a-45d1d2051333

nts_index <- st_read("data/DEM/nts_snrc_1m.shp")
nts_index_proj <- st_transform(nts_index, crs = 3979)

ggplot() +
  geom_sf(data = nts_index_proj, aes(fill = IDENTIF), color = "black", alpha = 0.4, show.legend = FALSE) +
  geom_sf_text(data = nts_index_proj, aes(label = IDENTIF), size = 3) +
  geom_sf(data = bbox_sf_proj, fill = NA, color = "red", linewidth = 1) +
  theme_minimal()

# Eine Stufe feiner zum Download benötigt

nts_index_2 <- st_read("data/DEM/nts_snrc_250k.shp")
nts_index_proj_2 <- st_transform(nts_index_2, crs = 3979)

# Vorbereitung zum festlegen von xlim und ylim, da Indexnummern im 1. Versuch auf der Karte nicht lesbar

bbox <- st_bbox(bbox_sf_proj)
expand <- 10000  # in Metern (bei Projektionssystem in Meter)

# Optische Identifizierung der DEM Abschnitte (Anschließend: manueller Download im FTP-Verzeichnis)

ggplot() +
  geom_sf(data = nts_index_proj, aes(fill = IDENTIF), color = "black", alpha = 0.4, show.legend = FALSE) +
  geom_sf(data = nts_index_proj_2, aes(fill = NTS_SNRC), color = "black", alpha = 0.4, show.legend = FALSE) +
  geom_sf_text(data = nts_index_proj_2, aes(label = NTS_SNRC), size = 2) +
  geom_sf(data = moose_proj, color = "red", size = 0.4, alpha = 0.6) +
   geom_sf(data = bbox_sf_proj, fill = NA, color = "red", linewidth = 1) +
  coord_sf(
    xlim = c(bbox["xmin"] - expand, bbox["xmax"] + expand),
    ylim = c(bbox["ymin"] - expand, bbox["ymax"] + expand)
  ) +
  theme_minimal()

# Dateipfade aller GeoTIFFs aus dem Verzeichnis holen

#dem_files <- list.files("data/DEM", pattern = "\\.tif$", full.names = TRUE)

# Alle DEMs einlesen und zu einem Mosaik zusammenfügen

#dem_list <- lapply(dem_files, rast)
#dem_mosaic <- do.call(mosaic, dem_list)

#In das richtige CRS projezieren. ACHTUNG! - nicht erneut ausführen dauert sehr lange!:

#dem_mosaic_3979 <- project(dem_mosaic, cand_Landcover_3979)
#dem_studyarea <- crop(dem_mosaic_3979, bbox_sf_proj)
#writeRaster(dem_studyarea, "data/DEM/dem_studyarea_3979.tif",
#            filetype = "GTiff",
#            wopt = list(gdal = c("COMPRESS=LZW")),
#            overwrite = TRUE)

# Auch die komprimierte Datei ist zu groß für GitHUB (daher manueller download und einfügen in die Ordnerstruktur)
dem_studyarea_3979 <- terra::rast(here("data", "DEM", "dem_studyarea_3979.tif"))

# Plot zur Kontrolle
plot(dem_studyarea_3979)


```

# Resource selection function

## Vorbereitung des Umweltvariablen-Stacks für die RSF

```{r}
# Landcover-Raster wird auf die Auflösung des DEM resampled (nearest neighbor für kategoriale Daten)

cand_Landcover_aligned <- resample(cand_Landcover_studyarea_3979, dem_studyarea_3979, method = "near")

plot(cand_Landcover_aligned)
# DEM wird standardisiert (z-transformiert) - Auch nicht unbedingt nochmal ausführen.
# dem_mosaic_scaled <- scale(dem_studyarea_3979)
# Skalierter DEM wird komprimiert als GeoTIFF gespeichert und erneut eingelesen
# writeRaster(dem_mosaic_scaled, "data/DEM/dem_studyarea_scaled.tif",
#          filetype = "GTiff",
#          wopt = list(gdal = c("COMPRESS=LZW")),
#          overwrite = TRUE)

# Datei zu groß für GitHub, kombrimierte Datei manuell downloaden und in Ordnerstruktur einfügen.

dem_studyarea_scaled <- terra::rast(here("data", "DEM", "dem_studyarea_scaled.tif"))
plot(dem_studyarea_scaled)
# Stack aus beiden Rastern

rsf_stack <- c(cand_Landcover_aligned, dem_studyarea_scaled)
names(rsf_stack) <- c("landcover", "elevation")

# Kontrolle

plot(rsf_stack)

```



## Kontrolle auf Korrelation 

```{r}
library(corrplot)


# Korrelation berechnen
M <- terra::layerCor(rsf_stack, fun = "pearson")

# Plot der Korrelationsmatrix
corrplot(M$correlation, type = "upper", tl.col = "black", tl.srt = 45)
```

-> Korrelation sollte auch für die einzelnen Landnutzungsklassen zur Elevation getestet werden, daher legen wir einen Dummie-Datzensatz für die Landnutzungsklassen an und kontrollieren auf Korrelation.

```{r}
# 1. Dummy-Raster für jede Landnutzungsklasse erzeugen (1 bis 19)
landcover_dummies <- lapply(1:19, function(k) rsf_stack[["landcover"]] == k)

# 2. Benennen der Layer
names(landcover_dummies) <- paste0("lc_", 1:19)

# 3. Als SpatRaster zusammenführen
landcover_stack <- terra::rast(landcover_dummies)

# 4. Elevation anhängen
lc_env_stack <- c(landcover_stack, rsf_stack[["elevation"]])
names(lc_env_stack)[20] <- "elevation"  # Sauber benennen

# 5. Korrelation berechnen
cor_matrix <- terra::layerCor(lc_env_stack, fun = "pearson")

# 6. Optional: Visualisierung
library(corrplot)
corrplot(cor_matrix$correlation, type = "upper", tl.col = "black", tl.srt = 45)

```

## Vorbereitung zur Erstellung der Random-Points

1. Reduzierung des Datensatz: Die nächstgelegende Aufnahme zu 13 Uhr!
2. Vorbereitung der KDE (Home Ranges)
3. Hinzufügen der Random-Points

```{r}
#Kontrolle wie viele Datenpunkte pro ID enthalten sind
table(moose_amt$id)

#Funktion für Punkt 1 (Individum bezogen)
get_daily_near13 <- function(df) {
  df %>%
    mutate(date = as.Date(t_),
           diff_13 = abs(lubridate::hour(t_) + lubridate::minute(t_) / 60 - 13)) %>%
    group_by(id, date) %>%
    slice_min(order_by = diff_13, with_ties = FALSE) %>%
    ungroup()
}

# Ausführung der Funktion
moose_13 <- get_daily_near13(moose_amt)

# Kontrolle, wie viele Datenpunkte pro Tier geblieben sind
table(moose_13$id)

# Vorbereitung der KDE (Polygone für Punkterzeugung)
kde_results <- kde_results %>%
  mutate(poly_95 = map(kde, ~ hr_isopleths(.x)))

# Kontrolle ob für jedes Tier ein Polygon vorhanden ist
kde_results %>%
  mutate(valid_poly = map_lgl(poly_95, ~ !is.null(.x) && nrow(.x) > 0)) %>%
  count(valid_poly)

# Erstellung der Punkte
kde_randompoints <- kde_results %>%
  filter(id %in% moose_13$id) %>%
  transmute(id, random_points = map2(poly_95, id, ~ st_sample(.x, 
    size = sum(moose_13$id == .y) * 20, type = "random")))

# Kontrolle wie viele Punkte es sind
kde_randompoints %>%
  mutate(n_random = map_int(random_points, length)) %>%
  select(id, n_random)

```

## Umweltvariablen für die Punkte extrahieren

### Ablauftest für ein Individuum zur Vorbereitung einer Funktion

```{r}

# 1. Geometrie holen und in sf-Objekt umwandeln
rp_sf_1 <- st_as_sf(kde_randompoints$random_points[[1]])

# 2. Koordinaten extrahieren
coords <- st_coordinates(rp_sf_1)

# 3. Track-Objekt erstellen
rp_track_1 <- make_track(
  tbl = tibble(x = coords[,1], y = coords[,2], id = "1"),
  .x = x, .y = y, id = id, crs = 3979
)

# 4. Extraktion
env_rp_1 <- extract_covariates(rp_track_1, rsf_stack)
```


### Funktion zur Extraktion der Habitatvariablen (TRUE und Random Points)

```{r}
env_all_list <- list()

for (i in seq_len(nrow(kde_randompoints))) {
  id <- kde_randompoints$id[i]
  geom <- kde_randompoints$random_points[[i]]
  
  # Random Points zu Koordinaten
  coords <- st_coordinates(geom)
  rp_tbl <- tibble(x = coords[,1], y = coords[,2], id = id)
  rp_track <- make_track(rp_tbl, .x = x, .y = y, id = id, crs = 3979)
  env_rp <- extract_covariates(rp_track, rsf_stack)
  env_rp$case_ <- FALSE
  
  # True Points
  moose_df <- moose_13 %>% filter(id == !!id)
  moose_track <- make_track(moose_df, .x = x_, .y = y_, .t = t_, id = id, crs = 3979)
  env_true <- extract_covariates(moose_track, rsf_stack)
  env_true$case_ <- TRUE
  
  # Kombinieren
  env_all_list[[as.character(id)]] <- bind_rows(env_true, env_rp)
}
```

# Resource selection function

GLMM (binomial, logit-Link) mit:

    festen Effekten: elevation + landcover

    Zufallsinterzept für id → erlaubt individuelle Variation je Elch
    
```{r}
# Vorbereitung der Daten für das GLMM
rsf_df <- bind_rows(env_all_list)
rsf_df$case_ <- as.integer(rsf_df$case_)  # TRUE/FALSE → 1/0

# Anwednung GLMM
library(lme4)
model_glmm <- glmer(case_ ~ elevation + as.factor(landcover) + (1 | id),
                    data = rsf_df,
                    family = binomial)

# Ergebniszusammenfassung
summary(model_glmm)

# Speichern des fertigen GLMM-Objekts
saveRDS(model_glmm, file = here::here("output", "model_glmm.rds"))

# Einlesen bei späterer Nutzung
#model_glmm <- readRDS("results/model_glmm.rds")
```
```{r}

```

# Visualisierung der Ergebnisse

```{r}
# 1. Effekt-Koeffizienten extrahieren
coefs <- summary(model_glmm)$coefficients %>%
  as.data.frame() %>%
  rownames_to_column("term") %>%
  filter(term == "elevation" | grepl("as.factor\\(landcover\\)", term)) %>%
  mutate(
    landcover_code = as.numeric(gsub("as.factor\\(landcover\\)", "", term)),
    class = ifelse(term == "elevation", "Elevation", landcover_classes$class[match(landcover_code, landcover_classes$code)]),
    lower = Estimate - 1.96 * `Std. Error`,
    upper = Estimate + 1.96 * `Std. Error`
  ) %>%
  filter(abs(Estimate) < 10)  # entfernt Extremwerte


# 2. Plot
ggplot(coefs, aes(x = reorder(class, Estimate), y = Estimate)) +
  geom_point(color = "black") +
  geom_errorbar(aes(ymin = lower, ymax = upper), width = 0.2, color = "black") +
  geom_hline(yintercept = 0, linetype = "dashed", color = "grey40") +
  coord_flip() +
  labs(x = "Variable", y = "Effect (log-Odds)",
       title = "RSF-Model: Effects of Elevation and Landcover") +
  theme_minimal() +
  theme(
    plot.background = element_rect(fill = "white", color = NA),
    panel.background = element_rect(fill = "white", color = NA),
    text = element_text(color = "black")
  )

#ggsave("Output/RSF-Model Values.png", width = 8, height = 6, dpi = 300)
```


